【裁判字號】    98,易緝,63
【裁判日期】    990309
【裁判案由】    恐嚇取財
【裁判全文】
臺灣彰化地方法院刑事判決              98年度易緝字第63號
公  訴  人  臺灣彰化地方法院檢察署檢察官
被      告  丙○○
上列被告因恐嚇取財案件，經檢察官提起公訴（96年度偵字第
10530 號），本院判決如下：
    主  文
丙○○無罪。
    理  由
一、本件所引證據，公訴人、被告均不爭執證據能力，亦無違法
    取得或其他不得做為證據之事由，均有證據能力，合先敘明
    。
二、公訴意旨略以：被告丙○○耳聞告訴人丁○○因賭博贏錢，
    竟要求與告訴人分紅而遭拒，遂基於恐嚇取財之犯意，於民
    國96年9 月15日下午某時許，在彰化縣北斗鎮河濱公園廣場
    前，以加害生命、身體之事恐嚇告訴人，並要求告訴人給予
    其新臺幣（下同）2 千元，因告訴人予以嚴拒而未得逞，被
    告惱怒並承前揭恐嚇取財之犯意，向告訴人言「要伊死得很
    難看」等語，致告訴人心生畏懼，並隨身攜帶鋁棒以求自衛
    ，嗣於9 月17日下午17時許，被告騎乘機車前往上揭相同地
    點尋找丁○○時，立即從機車置物箱內，取出一把斧頭作勢
    要打告訴人，告訴人即取出隨身之鋁棒與其互毆（傷害部分
    未據告訴），因認被告所為涉犯刑法第346 條第3 項、第1
    項之恐嚇取財未遂罪嫌等語。
三、按犯罪事實應依證據認定之，無證據不得認定其犯罪事實，
    刑事訴訟法第154 條第2 項定有明文。再按認定犯罪事實所
    憑之證據，雖不以直接證據為限，間接證據亦包括在內，然
    無論直接證據或間接證據，其為訴訟上之證明，須於通常一
    般之人均不致有所懷疑，而得確信其為真實之程度者，始得
    據為有罪之認定，倘其證明尚未達此一程度，而有合理之懷
    疑存在而無從使事實審法院得有罪之確信時，即應由法院諭
    知被告無罪之判決，此觀最高法院76年台上字第4986號判例
    自明。而檢察官認被告涉犯前開罪嫌，無非係以告訴人之指
    述，證人甲○○、乙○○之證詞為其論據。
四、訊據被告丙○○固坦承曾於96年9 月17日前往前揭河濱公園
    廣場，然堅詞否認有何恐嚇取財之犯行，並辯稱：其並未於
    96年9 月15日向告訴人稱「要伊死得很難看」，96年9 月17
    日在河濱公園廣場其係遭告訴人與他人攻擊，其並未取出斧
    頭等語。經查：
  (一)告訴人於警詢中陳稱：被告於96年9 月11日至16日，在前開
    河濱公園廣場對伊恐嚇取財3 次以上，最嚴重的1 次是在96
    年9 月17日下午2 時許，伊向被告索討被告積欠伊之1500元
    ，被告不還還說要殺死伊，並叫伊在所經營之「老主顧檳榔
    攤」等被告，結果被告沒有來，後來在前開河濱公園廣場前
    遇到被告，被告拿斧頭攻擊伊，伊拿出鋁棒自衛云云。於偵
    訊中則陳稱：被告在事發前欠伊1500元，伊都沒有跟被告討
    ，直到伊與被告打架前一星期，被告至前開河濱公園廣場說
    伊在外面賭博贏錢，要給被告分紅2 千元，不然要給伊死，
    前後說了3 次，直到96年9 月17日下午，伊打電話與被告說
    為何伊要給被告2 千元，被告即稱要給伊死，要伊在檳榔攤
    等被告，伊害怕故檳榔攤不敢營業，後來當天又在前開河濱
    公園廣場遇到被告，被告騎機車到伊旁邊就拿出斧頭要砍伊
    ，伊才拿出鋁棒抵抗云云。然告訴人因於96年9 月17日下午
    5 時許，夥同陳國成、廖文彬、許鴻祥等人毆打被告，經檢
    察官提起公訴，後與被告達成和解，經本院以97年度易字第
    154 號判決公訴不受理，有本院前開判決在卷可稽，足見當
    時告訴人等人多勢眾，被告竟敢隻身前來尋釁，實與常理有
    違。且告訴人經測謊結果，就伊所述96年9 月17日下午被告
    曾持斧頭攻擊部分呈現不實反應，有內政部警政署刑事警察
    局98年1 月21日刑鑑字第0980010554號鑑定書在卷可稽。又
    告訴人就伊96年9 月17日為何撥打電話與被告部分，先陳稱
    係為索討欠債，嗣改稱係問被告為何要2 千元，前後已有矛
    盾，況被告若如伊所述先前3 度對伊恐嚇取財，致伊心生畏
    懼，則伊避之唯恐不及，又怎會主動撥打電話與被告？是告
    訴人所述是否可採，並非無疑。
  (二)另證人甲○○雖於警詢及偵訊中證稱其於96年9 月15日下午
    15時許在前開河濱公園廣場看見被告向告訴人要2 千元，被
    告並稱要告訴人死得很難看，其另於96年9 月17日下午看見
    被告持斧頭攻擊告訴人，告訴人持鋁棒抵抗云云。證人乙○○則於警詢及偵訊中證稱其於96年9 月17日下午2 時聽見被
    告與告訴人通電話，說要到「老主顧檳榔攤」拿2 千元，若
    不給要殺死告訴人，又於當日下午看見被告持斧頭攻擊告訴
    人，告訴人持鋁棒抵抗云云。然告訴人自身亦無法確認96年
    9 月17日前被告何時曾恐嚇伊，證人甲○○反能明確陳述日
    期及發生之時間，參以證人甲○○及乙○○雖均曾陳稱看見
    被告持斧頭攻擊告訴人，告訴人持鋁棒抵抗云云，但均未提
    及告訴人夥同陳國成、廖文彬、許鴻祥等人毆打被告之情，
    顯有迴護告訴人之意，渠等供詞是否可採，容有可疑之處。
  (三)綜上所述，告訴人之指述及證人甲○○、乙○○之證詞均有
    可疑之處，本院認檢察官所提出之證據不足使本院形成被告
    曾為本案犯行之確信。此外，復查無其他證據足證被告有起
    訴書所載之犯行，揆諸前揭法條及判例之意旨，自應為無罪
    之諭知。
  (四)被告於本院審理中聲請傳喚告訴人及證人甲○○、乙○○，
    待證事實為伊並未對告訴人為本件恐嚇取財之犯行，然本院
    認本件犯行尚屬不能證明，業如前述，此部分證據無再行調
    查之必要，依刑事訴訟法第163 條之2 第3 款，其聲請應予
    駁回。
據上論斷，應依刑事訴訟法第301條第1 項，判決如主文。
本案經檢察官賴志盛到庭執行職務。
中    華    民    國    99    年    3     月    9     日
                  刑事第五庭審判長  法  官  周淡怡
                                    法  官  蔡家瑜
                                    法  官  王奕勛
以上正本證明與原本無異。
如不服本判決應於收受判決後10日內向本院提出上訴書狀，並應
敘述具體理由；其未敘述上訴理由者，應於上訴期間屆滿後20日
內向本院補提理由書（均須按他造當事人之人數附繕本）「切勿
逕送上級法院」。
告訴人或被害人對於判決如有不服具備理由請求檢察官上訴者，
其上訴期間之計算係以檢察官收受判決正本之日期為準。
中    華    民    國    99    年    3     月    9     日
                                    書記官  戴國安

司法院資訊處製作；財團法人民間司法改革基金會備份。
